---
title: "clusterProfiler"
author: "María Carazo"
date: "2025-02-19"
output: html_document
---

# Análisis funcional de enriquicimiento

```{r, echo=FALSE}
library(clusterProfiler)
library(org.Hs.eg.db)
library(dplyr)
library(enrichplot)
library(readr)
library(ggplot2)
```

```{r}
list_diff <- read_delim("GDE_DIFF_RESULTS-lengthScaledTPM_logFC_1_GB_vs_DC_FC-1.tsv", delim='\t', show_col_types = FALSE)
list_diffGenes <- list_diff$GENENAME
#Elimino duplicados si los hay
list_diffGenes <- unique(list_diffGenes)
```


## Clusterprofiler
#### BIOLOGICAL PROCESS
```{r}
egoBP<- enrichGO(gene = list_diffGenes,
  OrgDb = org.Hs.eg.db,
  keyType = "SYMBOL", 
  ont = "BP",
  pAdjustMethod = "BH",
  pvalueCutoff = 0.05,
  qvalueCutoff = 0.05,
  readable = FALSE)
head(egoBP, 5) #solo muestra top 5
head(egoBP, 15) %>% dplyr::select(Description, GeneRatio, FoldEnrichment, p.adjust)
```

Si quieres guardar los resultados. Cambia el nombre a tu gusto, añade un path si es necesario. 
```{r}
write.table(egoBP@result, "GBvsDC/GO/gencode-DiFFGenes-FC-1_egoBP_clusterprofiler.txt", sep="\t", quote=F)
```

#### CELLULAR COMPONENT
```{r}
egoCC<- enrichGO(gene = list_diffGenes,
  OrgDb = org.Hs.eg.db,
  keyType = "SYMBOL", 
  ont = "CC",
  pAdjustMethod = "BH",
  pvalueCutoff = 0.05,
  qvalueCutoff = 0.05,
  readable = FALSE)
head(egoCC, 5) #solo muestra top 5
head(egoCC, 15) %>% dplyr::select(Description, GeneRatio, FoldEnrichment, p.adjust)
```

Si quieres guardar los resultados. Cambia el nombre a tu gusto. 
```{r}
write.table(egoCC@result, "GBvsDC/GO/gencode-DiFFGenes-FC-1_egoCC_clusterprofiler.txt", sep="\t", quote=F)
```

#### MOLECULAR FUNCTION
```{r}
egoMF<- enrichGO(gene = list_diffGenes,
  OrgDb = org.Hs.eg.db,
  keyType = "SYMBOL", 
  ont = "MF",
  pAdjustMethod = "BH",
  pvalueCutoff = 0.05,
  qvalueCutoff = 0.05,
  readable = FALSE)
head(egoMF, 5) #solo muestra top 5
head(egoMF, 15) %>% dplyr::select(Description, GeneRatio, FoldEnrichment, p.adjust)
```

Si quieres guardar los resultados. Cambia el nombre a tu gusto. 
```{r}
write.table(egoMF@result, "GBvsDC/GO/gencode-DiFFGenes-FC-1_egoMF_clusterprofiler.txt", sep="\t", quote=F)
```


##### Visualización

Cambia ego por egoBP, egoCC o egoMF si quieres centrarte en una ontología en concreto. 
```{r, fig.width=10, fig.height=10}
png("GBvsDC/GO/gencode-DiFFGenes-FC-1_egoBP_barplot.png", width=2000, height=2000, res=300)
barplot(egoBP, showCategory=15)
dev.off()

barplot(egoBP, showCategory=15)
```

```{r}
png("GBvsDC/GO/gencode-DiFFGenes-FC-1_egoBP_dotplot.png", width=2000, height=2000, res=300)
dotplot(egoBP, showCategory=15)
dev.off()
dotplot(egoBP, showCategory=15)
```

```{r, fig.width=10}
heatplot(egoBP, showCategory = 20) +
  theme(axis.text.x = element_text(size = 2)) 
```

```{r}
png("GBvsDC/GO/gencode-DiFFGenes-FC-1_egoBP_upsetplot.png", width=2000, height=1500, res=300)
upsetplot(egoBP)
dev.off()
upsetplot(egoBP)
```

##treeplot
```{r}
ego_pairwise <- pairwise_termsim(egoBP)
png("GBvsDC/GO/gencode-DiFFGenes-FC-1_egoBP_treeplot.png", width=3000, height=1500, res=300)
treeplot(ego_pairwise, showCategory=15)
dev.off()
treeplot(ego_pairwise, showCategory=15)
```


# Working separately with upexpressed and downexpressed genes
## UP
```{r}
list_diff_up <- list_diff %>% filter(log2FoldChange > 1)

list_diffGenes_up <- list_diff_up$GENENAME
#Elimino duplicados si los hay
list_diffGenes_up <- unique(list_diffGenes_up)
```


#### BIOLOGICAL PROCESS
```{r}
egoBP<- enrichGO(gene = list_diffGenes_up,
  OrgDb = org.Hs.eg.db,
  keyType = "SYMBOL", 
  ont = "BP",
  pAdjustMethod = "BH",
  pvalueCutoff = 0.05,
  qvalueCutoff = 0.05,
  readable = FALSE)
head(egoBP, 5) #solo muestra top 5
head(egoBP, 15) %>% dplyr::select(Description, GeneRatio, FoldEnrichment, p.adjust)
```

```{r}
write.table(egoBP@result, "GBvsDC/GO/UPgencode-DiFFGenes-FC-1_egoBP_clusterprofiler.txt", sep="\t", quote=F)
```

##treeplot
```{r}
ego_pairwise <- pairwise_termsim(egoBP)
png("GBvsCV/GO/UPgencode-DiFFGenes-FC-1_egoBP_treeplot.png", width=3000, height=1500, res=300)
treeplot(ego_pairwise, showCategory=15)
dev.off()
treeplot(ego_pairwise, showCategory=15)
```


## DOWN
```{r}
list_diff_down <- list_diff %>% filter(log2FoldChange < -1)

list_diffGenes_down <- list_diff_down$GENENAME
#Elimino duplicados si los hay
list_diffGenes_down <- unique(list_diffGenes_down)
```

#### BIOLOGICAL PROCESS
```{r}
egoBP<- enrichGO(gene = list_diffGenes_down,
  OrgDb = org.Hs.eg.db,
  keyType = "SYMBOL", 
  ont = "BP",
  pAdjustMethod = "BH",
  pvalueCutoff = 0.05,
  qvalueCutoff = 0.05,
  readable = FALSE)
head(egoBP, 5) #solo muestra top 5
head(egoBP, 15) %>% dplyr::select(Description, GeneRatio, FoldEnrichment, p.adjust)
```

```{r}
write.table(egoBP@result, "GBvsDC/GO/DOWNgencode-DiFFGenes-FC-1_egoBP_clusterprofiler.txt", sep="\t", quote=F)
```


##treeplot
```{r}
ego_pairwise <- pairwise_termsim(egoBP)
png("GBvsDC/GO/DOWNgencode-DiFFGenes-FC-1_egoBP_treeplot.png", width=3000, height=1500, res=300)
treeplot(ego_pairwise, showCategory=15)
dev.off()
treeplot(ego_pairwise, showCategory=15)
```